【裁判字號】    95,聲判,11
【裁判日期】    950616
【裁判案由】    聲請交付審判
【裁判全文】
臺灣高雄地方法院刑事裁定              95年度聲判字第11號
聲  請  人  甲○○
代  理  人  洪條根律師
被      告  林昭福
            乙○○
上列聲請人因告訴被告等違反貪污治罪條例等案件，不服台灣高
等法院高雄分院檢察署檢察長駁回再議之處分（95年度上聲議字
第191 號），聲請交付審判，本院裁定如下：
    主  文
聲請駁回。
    理  由
一、本件聲請意旨略以：聲請人即告訴人甲○○於民國81年3 月
    5 日，向國泰建設股份有限公司 (下稱國泰建設公司）購買
    坐落高雄縣仁武鄉○○段232 號土地及其上建物門牌號碼高
    雄縣仁武鄉○○路367 號房屋，依買賣契約約定，房屋前面
    留有空地，基地則緊鄰15米寬之仁雄路南邊邊線，惟實際上
    該屋前空地並非坐落於上開232 號土地內，而是竊佔與該23
    2 號土地相鄰屬仁武鄉公所所有之同段236 之9 號計劃道路
    土地上。被告林昭福係當時高雄縣政府都市計劃課課員，竟
    與國泰建設負責人蔡鎮宇等人，基於意圖為國泰建設公司不
    法所有之共同犯意聯絡，由蔡鎮宇等人將上開236 之9 號土
    地當作是屋前空地，盜賣予聲請人，被告林昭福審核建照時
    竟未發現侵占到公地仍准予通過，因認被告林昭福涉犯貪污
    治罪條例、詐欺及偽造文書等罪嫌。另被告乙○○係91年間
    擔任高雄縣仁武地政事務所主任，竟於91年5 月28日以仁地
    所二字第9100004724號函文，及同年6 月14日以仁地所二字
    第9100005400號函文，出具不實之公文書予台灣高雄地方法
    院檢察署；於91年6 月5 日，以仁所地二字第9100004819號
    函文，出具不實之公文書予台灣台北地方法院，以致地檢署
    及法院將聲請人購買之房屋前空地，認定係坐落在上開232
    地號，而非236 之9 地號，聲請人因而均遭敗訴，因認被告
    乙○○涉有刑法偽造文書罪嫌。經聲請人向台灣高雄地方法
    院檢察署提出告訴，檢察官以94年度偵字第27995 號為不起
    訴處分後，聲請人不服聲請再議，經台灣高等法院高雄分院
    檢察署以95年度上聲議字第191 號駁回再議確定。聲請人認
    為原不起訴處分書仍有違誤，且檢察官未至現場履勘，未盡
    調查之能事，爰不服該駁回之處分，聲請將本案交付審判等
    語。
二、按告訴人不服上級法院檢察署檢察長或檢察總長認再議為無
    理由而駁回之處分者，得於接受處分書後10日內委任律師提
    出理由狀，向該管第一審法院聲請交付審判；法院認為交付
    審判之聲請不合法或無理由者，應駁回之，刑事訴訟法第25
    8 條之1 及第258 條之3 第2 項前段分別定有明文。次按刑
    事訴訟法第258 條之1 規定告訴人得向法院聲請交付審判，
    係對於檢察官不起訴或緩起訴裁量權制衡之一種外部監督機
    制，此時，法院僅在就檢察官所為不起訴或緩起訴之處分是
    否正確加以審查，以防止檢察機關濫權，依此立法精神，法
    院就聲請交付審判案件之審查，所謂「得為必要之調查」（
    刑事訴訟法第258 條之3 第3 項參照），其調查證據之範圍
    ，自應以偵查中曾顯現之證據為限，不可就告訴人新提出之
    證據再為調查，亦不可蒐集偵查卷以外之證據，且依刑事訴
    訟法第260 條對於不起訴處分已確定或緩起訴處分期滿未經
    撤銷者得再行起訴之規定，其立法理由說明，本條所謂不起
    訴處分已確定，係包括「聲請法院交付審判復經駁回者」之
    情形在內，則法院就聲請交付審判案件之審查，所謂「得為
    必要之調查」，其調查證據範圍，自更應以偵查中曾顯現之
    證據為限，不得就告訴人新提出之證據再為調查，亦不可蒐
    集偵查卷以外之證據，否則，將與刑事訴訟法第260 條之再
    行起訴規定，混淆不清。復按法院於審查交付審判之聲請有
    無理由時，除認為告訴人所指摘不利被告之事證未經檢察機
    關詳為調查或斟酌，或不起訴處分書所載理由違背經驗法則
    、論理法則或其他證據法則，否則，不宜率予交付審判，法
    院辦理刑事訴訟案件應行注意事項第118項可資參酌。
三、經查，本件聲請人以被告2 人涉犯上揭貪污治罪條例等罪嫌
    ，向台灣高雄地方法院檢察署檢察官提出告訴，經台灣高雄
    地方法院檢察署檢察官以：（一）房屋建築執照及使用執照
    之發給，分別係由縣市政府建設局建築管理課及使用管理課
    負責，被告林昭福係都市計畫課人員，原即與審核發給建築
    執照或使用執照無關。且本案建築執照及使用執照之發給，
    應係在79年至81年間，而聲請人所提出高雄縣政府回覆予告
    訴人，副知監察院等單位之公文係於89年8 月7 日，以89府
    建都字第35109 號發出，雖被告林照福係該文件之承辦人，
    然公文內容為：「台端檢舉仁武鄉○○段236 之9 號土地，
    非法移入仁雄路乙案，經查依據公共設施地籍分割資料，該
    土地係為都市計畫15公尺道路用地（仁雄路）並無不符，請
    查照」，是應與建築執照或使用執照之發給無關，此部分聲
    請人容有誤會。（二）被告林照福並非審核或核發建築執照
    、使用執照之人，則其即無與國泰建設負責人蔡鎮宇等人於
    81年間聲請人購買房地時，共同詐騙聲請人之犯行，亦無任
    何違反貪污治罪條例之犯行，而其出具之上開公文內容，係
    表明236 之9 地號土地為都市計畫15公尺道路用地，此為聲
    請人所不爭執之事實（聲請人指訴之內容原即為236 之9 地
    號為道路用地，係公地，而232 地號係其所購買之私有土地
    ，聲請人之爭執點係屋前空地位置實際上為236 之9 地號，
    而非其購買之232 地號），是被告林昭福亦應無明知為不實
    事項而登載於公文書上之偽造文書犯行。（三）上開高雄縣
    仁武地政事務所出具之3 份公文書，雖係由時任仁武地政事
    務所主任之被告乙○○具名決行，但承辦人員係當時仁武地
    政事務所第二課之職員陳俊成，有附於本署91年度發查字第
    83 6號卷之公文2 份（見該卷第204 頁及第210 頁）在卷可
    憑，且地政事務所之主任並不會實際參與測量行為，此為眾
    所週知之事實，是難僅憑被告乙○○決行之字樣，即遽認其
    有何偽造文書之犯行。綜上所述，被告2 人並無任何貪污、
    詐欺或偽造文書之犯行，其等僅係依法令而行之公務人員，
    自難認其行政作為有何違法之處。因認被告2 人均犯罪嫌疑
    不足，而均為不起訴處分。經聲請人不服提起再議後，台灣
    高等法院高雄分院檢察署亦以原檢察官所為不起訴處分之理
    由，並無不合，且以：(1)被告林昭福係都市計畫課人員，並
    非審核或核發建築執照或使用執照之人，自無與國泰建設公
    司負責人蔡鎮宇等人共同詐騙聲請人，亦無任何違反貪污治
    罪條例之犯行，原檢察官已調查說明甚詳，聲請人以建管單
    位審核建築申請案時，必先經被告林昭福會簽，被告林昭福
    果無不法勾結參與，何能准許蔡鎮宇等人將公有地冒充為私
    有地並規劃為法定地出售等推測之詞，認為被告林昭福有不
    法行為，核非有理。(2)聲請人就本件購屋糾紛，前曾指控蔡
    鎮宇、陳俊成等人涉有瀆職等罪嫌，業經前案承辦檢察官偵
    查終結為不起訴之處分確定，此有原署91年偵字第15343 號
    不起訴處分書、本署91年度上聲議字第 435號處分書影本在
    卷可稽。至於聲請人所舉台灣省政府87年3 月26日府建四字
    第2162號函、及85年2 月26日府建都字第20438 號函、89年
    2 月22日府建都字第23259 號函、89年8 月7 日府建都字第
    136109號函，核其內容或係說明上述地段建築物指示建築線
    ，並未超越都市○○道路境界線，或係說明分割上述236 之
    9 號土地為道路用地之依據，均不足以證明被告林昭福有聲
    請人指訴之不法犯行。聲請人以原檢察官未斟酌上述公文及
    未到現場履勘為由，指摘原檢察官之偵查欠周，核非有理。
    (3)上述聲請人指控被告陳俊成勾結蔡鎮宇等人詐騙聲請人涉
    有瀆職等罪嫌乙案，該案承辦檢察官引用高雄縣仁武地政事
    務所91年5 月28日仁地所二字第9100004724號及6 月14日仁
    二地所字第9100005400號函作為證據之一部分，而將被告陳
    俊成處分不起訴確定。聲請人提出本件請求再行偵查起訴狀
    ，以發現新證據為由，請求再行偵查起訴陳俊成、蔡鎮宇等
    人，原檢察官認為並無法律上所規定之新事實、新證據，而
    予簽結，此在原不起訴處分書第1段已說明甚詳，是原檢察
    官並未認定上述3 件公函為不實之公文書，殊無疑義。雖原
    不起訴處分書第3 頁第12行（三）以下載有「．．．出具不
    實之公文書予台灣高雄地方法院檢察署之公文」，及「．．
    ．出具不實之公文書予台灣台北地方法院之公文」等字樣，
    然查此應係節錄告訴狀時所發生之筆誤。聲請人據此指摘原
    檢察官將被告乙○○處分不起訴係屬不當云云，要非可採。
    因認聲請人之再議為無理由，而予再議駁回等事實，分別有
    台灣高雄地方法院檢察署檢察官94年度偵字第27995 號不起
    訴處分書，及台灣高等法院高雄分院檢察署95年度上聲議字
    第191 號處分書各1 份在卷可憑，並經本院調閱上開卷宗核
    閱屬實。
四、聲請人雖仍以：(1)聲請人堅指國泰建設公司蔡鎮宇等人於申
    請在上開232 號土地上建造房屋時，將同段236 之9 號公地
    冒充為232 號之私地，並規劃為聲請人上開房屋前院之法定
    空地，據此項高雄縣政府建設局申請建築執照，而獲准興建
    後出售，仁武地政事務所明知上情，卻又偽造仁雄路367 號
    等39戶土地面積而登載於土地登記簿上，再據此偽造與土地
    登記簿面積相同之土地所有權狀發交各土地所有權人，如此
    官商勾結盜賣公地而圖利國泰建設公司之犯行，實屬情法難
    容。(2)本件自聲請人提出告訴後，於91年度發查字第836 號
    案件偵查期間，檢察官並未赴現場履勘以明究竟，僅憑另案
    臺灣高雄地方法院89年度重訴字第974 號給付買賣價金事件
    所附之勘驗報告為據即予結案，惟聲請人指訴本件有官商緊
    密勾結，膽大妄為偽造公文書之情形，案情嚴重，檢察官卻
    未至現場履勘以明真相？嗣聲請人於94年3 月1 日因發現新
    證據，請求續行偵查，且加列被告林昭福及乙○○為被告，
    惟檢察官於94年度他字第774 號案件偵查中亦未至現場勘驗
    。(3)聲請人認為被告林昭福乃都市計畫課參與本件建築執照
    核發之人，負責「審圖」、「指定建築線」，檢察官未調取
    核發建照作業流程，未查明林昭福有無參與核發建照，逕以
    錯誤推託之詞為被告開脫，不能令聲請人折服。檢察官予被
    告2 人不起訴處分，顯有違誤，爰聲請本件應交付審判等語
    。惟查，依上揭檢察官之不起訴處分及駁回再議聲請所載之
    理由，均已就告訴人之指訴、被告之辯解及雙方於偵查中所
    提出之相關文書證據詳為論斷，並針對告訴人所指訴被告2
    人所涉犯罪名，被告2 人為何不成立犯罪之理由，已為法律
    上之判斷，且本院審酌上開檢察官論斷之理由，亦未明顯有
    違反論理法則或經驗法則之情事。至於聲請人所主張檢察官
    未至現場勘驗一節，認為檢察官有未盡調查之能事，惟本案
    聲請人所爭執上開其與國泰建設公司間買賣房屋之給付買賣
    價金事件，業經臺灣台北地方法院以91年度重訴字第392 號
    判決聲請人敗訴確定（此為聲請人自承在卷），而該案審理
    中承辦法官業於90年3 月16日至現場履勘，並囑託高雄縣仁
    武地政事務所依現況測量等情（見卷附上開判決書第3 頁）
    ，且上開高雄縣仁武地政事務所出具之3 份函文內容，分別
    係函覆上揭232 號地號之建物位置測量成果圖及說明高雄縣
    仁武鄉○○段232 號、236 號之9 及236 之1 號地號土地是
    否重測及相關資料之事項，是聲請人所爭執上開現場相關土
    地地號，業經法官履勘現場，並經高雄縣仁武地政事務所測
    量後提出土地複丈成果圖及說明相關事項疑義在案，而檢察
    官參酌上開相關卷附資料據以判斷後，作成不起訴處分及駁
    回再議，難認有何不當之處。綜上所述，聲請人仍以檢察官
    已為論斷之事項，再事爭執，自無理由。從而，本件聲請人
    聲請交付審判，為無理由，應予駁回。
五、依刑事訴訟法第258條之3第2項前段，裁定如主文。
中    華    民    國     95    年    6    月    16    日
                  刑事第十五庭   審判長法  官  唐照明
                                       法  官  盧怡秀
                                       法  官  呂憲雄
以上正本證明與原本無異。
不得抗告。
中    華    民    國     95    年    6    月    16    日
                                       書記官  吳良美


司法院資訊處製作；財團法人民間司法改革基金會備份。
